【裁判字號】    90,上易,813
【裁判日期】    900716
【裁判案由】    賭博
【裁判全文】
臺灣高等法院高雄分院刑事判決                      九十年度上易字第八一三號
      上  訴  人
      即  被  告  甲○○
      選任辯護人  王進勝  律師
      上  訴  人
      即  被  告  乙○○
右上訴人因賭博案件，不服臺灣高雄地方法院九十年度易字第一六九號中華民國九十
年三月十三日第一審判決（起訴案號：臺灣高雄地方法院檢察署八十九年度偵字第二
七００二號、第二五七五四號），及移送本院併辦（臺灣高雄地方法院檢察署八十九
年度偵字第二三一七四號、第二五五○五號），提起上訴，本院判決如左：
      主      文
原判決撤銷。
甲○○共同以賭博為常業，處有期徒刑柒月，如附表壹、貳所示之物，均沒收。
乙○○共同以賭博為常業，處有期徒刑肆月，如易科罰金，以參佰元折算壹日，緩刑
貳年；如附表貳所示之物，均沒收。
      事      實
一、甲○○前有多次賭博前科，均經臺灣高雄地方法院科處罰金執行完畢。詎其仍不
    知悔改，復基於常業賭博之犯意，自民國八十九年八月十五日起，在高雄市○○
    區○○街一○一號一樓，經營「好朋友電動遊藝場」，自任負責人，在該店內，
    擺設電動賭博機具ＬＣ─８８水果盤五台、明星列車三台、王牌對決二台、雪豹
    乙台、神燈乙台、領航未來乙台、神龍二台、孔雀王乙台、水果列車乙台、豹中
    豹乙台、超級拉霸乙台、滿貫大亨八台、ＸＰＲ樸克牌四台、皇冠迷二台、二十
    一世紀賓果四台（共計三十七台）等賭性電動玩具，連續與不特定之人賭博財物
    ，並以之為常業，且自八十九年九月一日起，以每月新台幣（下同）二萬六千元
    之薪資僱用與其有共同犯意聯絡之陳月滿（業經原審法院判處有期徒刑三月確定
    ）為店員，負責開分、洗分、兌換賭資等工作。其賭博方式為：參與賭博之人，
    每次投入硬幣十元以換取一定分數，輸贏倍數不等。賭客若贏可將累積之分數任
    選機台打玩，或可洗分兌換賭金。若輸則由甲○○取得下注賭金，以此方式賭博
    財物。嗣於八十九年十月十二日晚間八時五十分許，適有賭客謝慶裕賭畢，並以
    所留積分四十分向店員陳月滿兌換四百元，加上自有之六百元，而向陳月滿換得
    一張千元鈔，為警當場查獲，並扣得附表一所載之上開供賭博所用之電動機具之
    ＩＣ板三十七塊、賭資四百元、代幣九千九百枚、周轉金八千元、積分卡五十三
    張、錄影帶乙捲、打卡表乙張、投幣台出入表六張、收入表七張、相機使用紀錄
    單二張、估價單三十九張等物。
二、甲○○於上開「好朋友電動遊藝場」為警查獲後，即另起爐灶繼續營業，又承上
    常業賭博之犯意，自八十九年十一初起，由案外人陳淑禎受丙位於高雄市○○區
    ○○路二六七號一樓之「六九電動遊藝場」，更名為「美樂園遊戲場」（營利事
    業登記證上所登載之名稱仍為「六九電動遊藝場」，負責人仍為陳淑禎，尚未辦
    理變更登記），並在上開公眾得出入之場所內，擺設賭博性電子遊戲機具「皇冠
    金撲克」七台、「明星列車」二台、「ＬＣ─８８」九台、「王牌對決」二台、
    「鬥姬物語」一台、「豹中豹二代」一台、「水果大餐」一台、「孔雀王二代」
    二台、「春秋二代」一台、「金錢豹」一台、「滿貫大亨」九台、「超世紀賓果
    」二台、「７ＰＫ」二台，總計為四十台，並基於共同賭博之犯意聯絡，以月薪
    新台幣（下同）二萬元之代價，於頂丙該店時即分別僱用張月燕（未經起訴）及
    乙○○為員工，負責招呼客人、開分、洗分及兌換賭金之工作，共同與不特定之
    顧客賭博財物。其方式為：參與賭博之顧客得兌換代幣投入機具或直接以一百元
    開啟「皇冠金撲克」、「明星列車」、「王牌對決」五百分（即一比五之比例）
    ，或「鬥姬物語」、「豹中豹二代」、「水果大餐」、「孔雀王二代」、「春秋
    二代」、「金錢豹」、「超世紀賓果」一百分（即一比一之比例），或「ＬＣ─
    ８８」三千分（即一比三十之比例），或「滿貫大亨」十分（即十比一之比例）
    ，或「７ＰＫ」二百分（即一比二之比例），再按押機具中之倍數鍵及其他所需
    之按鍵。如押中者，可按所押之倍數而贏得分數，再將所累積之分數按開分時之
    比例予以洗分，可直接憑所洗分數向張月燕、乙○○兌換現金或兌換成十點、五
    點、一點不等之再玩卡。若押中大獎者，另可獲得不等點數之再玩卡及刮刮樂彩
    券一張，可刮中一千元不等之獎金，再由張月燕、乙○○按一百元一點之比例將
    所刮中之獎金以再玩卡支付。賭客可持再玩卡在店中任一賭博機具開分賭博，一
    點相當於一百元，亦可於不玩離去時持再玩卡向張月燕、乙○○兌換現金，一點
    可兌換一百元，如未押中，則下注金悉歸甲○○獲得，共同以此方式連續賭博財
    物，並均賴以維生，而以之為常業。嗣先於八十九年十一月十日上午九時四十分
    ，張月燕為賭客歐瑞明所打玩之「ＬＣ─８８」機台洗分後兌換現金五百元予歐
    瑞明時，為警首度查獲；後又於同年月十三日下午六時四十分許，正當賭客陳麗
    琴（另為職權不起訴處分）在上揭處所賭畢，而乙○○表示皇冠金撲克機台欲洗
    分五千五百分及持十一點之再玩卡兌換現金後，乙○○即將二千二百元置於櫃檯
    上之七星香菸盒內，再由陳麗琴到櫃檯將該菸盒內之二千二百元取出置於口袋內
    ，並將該菸盒置回櫃檯上，於走出店門離去之際再度為警查獲，並扣得附表二所
    載之上開供賭博所用之機台四十台（含各機台之ＩＣ板共四十塊）、賭資二千二
    百元（賭客陳麗琴身上查獲）、週轉金二千九百元、各式再玩卡共四十一張（十
    點十一張、五點八張、一點二十二張）、刮刮樂彩券四十四張、代幣三千枚、監
    視錄影帶乙卷、日報表九份、帳冊乙本、考勤表二張、切結書六份、裝兌換賭金
所用之香菸盒乙個。
三、案經高雄市政府警察局三民第二分局分別移送台灣高雄地方法院檢察署檢察官偵
    查起訴及移送本院併案審理。
      理      由
一、訊據上訴人即被告甲○○矢口否認係前揭「好朋友電動遊藝場」、「美樂園遊藝
    場」之負責人及僱用陳月滿、張月燕、乙○○擔任店員負責招呼客人、開分、洗
    分等工作，辯稱：我是受僱於電動玩具店負責修理機台，是老闆謝宗義要我去頂
    替的，我不是負責人，謝宗義現已去世等語。訊據上訴人即被告乙○○亦坦承其
    受僱於甲○○，為該遊藝場之員工，惟渠等均矢口否認有賭博犯行。被告甲○○
    辯稱：伊有要求店員不可兌換現金給客人，店員如此做是個人行為，且二次查獲
    時伊均並不在場云云；被告乙○○則辯稱：我是拿再玩卡給客人陳麗琴，並沒有
    將二千二百元放置於七星牌香菸盒內等語。
二、經查：
（一）被告甲○○自警訊、偵查及原審均坦承為「好朋友電動遊藝場」之負責人，並
      僱用陳月滿為店員，且原審共同被告陳月滿於偵查中亦坦承受僱於被告甲○○
      擔任「好朋友電動遊藝場」之開分、洗分等工作，月薪二萬六千元，可見被告
      甲○○為「好朋友電動遊藝場」之負責人無訛。
（二）證人即賭客謝慶裕於警訊中對於以所留積分四十分向被告陳月滿兌換現金四百
      元，加上自有之六百元，向陳月滿換得一張千元鈔一情，業已指述明確，雖證
      人嗣後於原審法院審理時翻異前詞，陳稱：當時我身上有一張五百元及五張一
      百元，我想說要換成一張一千元，我有去櫃台跟小姐換，至於警訊中所記載，
      是警員說他如果點頭，我就要說是，所以我也不知道當時我說什麼，我有跟櫃
      台說我要寄分，積分卡有寫我的姓名，我都放在櫃台那邊等語。然如果警方故
      意栽贓，直接寫成以積分洗分兌換一千元即可，又何必曲曲折折寫成證人係以
      四十分換四百元，同時拿自有之六百元，向被告陳月滿兌換一張一千元？且原
      審法院當庭勘驗扣案之積分卡，該等積分卡均以透明塑膠護背，並無書寫任何
      姓名，足認證人於原審法院審理時所言，純係曲意維護被告陳月滿之詞，應以
      其於警訊中所言為可採。
（三）被告甲○○為「好朋友電動遊藝場」之負責人，被告陳月滿則係甲○○以月薪
      二萬六千元僱用之店員，業據被告陳月滿、甲○○於警訊、偵查及原審供承在
      卷，是以，如被告甲○○未指示被告陳月滿兌換現金給客人，則以被告陳月滿
      為受僱領薪階級，又豈會違反雇主之指示而竟甘冒觸法危險擅自作主兌換現金
      予客人，是被告甲○○對被告陳月滿兌換現金予客人一情，自難諉為不知，被
      告甲○○、陳月滿二人間，有犯意聯絡及行為分擔，亦可認定。此外，復有上
      開供賭博所用之電動機具之ＩＣ板三十七塊、賭資四百元、代幣九千九百枚、
      周轉金八千元、積分卡五十三張、錄影帶乙捲、打卡表乙張、投幣台出入表六
      張、收入表七張、相機使用紀錄單二張、估價單三十九張扣案可資佐證。
（四）警方又於八十九年十一月十日，在被告甲○○經營之「美樂園遊戲場」查獲之
      在場賭客歐瑞明於警訊中供稱：「該店內所陳列之電玩均以開分方式，供不特
      定人士任選機台打玩，當客人玩畢或不玩時，再以台內累積分數向該店員示意
      洗分，經店員洗分後至櫃台換取現金。」、「我在該店內打完水果盤編號第四
      台（一比三十），以機台內累積分五分（一分代表新台幣壹佰元正）向該店員
      張月燕（現場指認）示意洗分，在張月燕洗完分後，我隨後至櫃台由張月燕拿
      新台幣伍佰元放至櫃台上由我自行取走，當我拿取伍佰元時，為警方當場查獲
      。」、「我今天拿壹仟伍佰元正出來玩打，兌換得賭金伍佰元正，共輸掉壹仟
      元，我到該店打玩電玩約三、四次左右，曾經兌換過一次，連同這一次，共兌
      換兩次賭金。」等語（以上見原審卷附之歐瑞明八十九年十一月十日警訊筆錄
      ）。後於同年月十三日再行查獲之賭客陳麗琴於警訊中亦供述：「我今打玩金
      撲克1：5（編號第二台），累積分數5500，於是不想玩了，向店員乙○○示意
      要洗分，由乙○○確認分數後，再加上我所持有寄分卡（再玩卡）十點一張，
      向店員乙○○示意要兌換電玩賭博現金，店員乙○○在店內櫃台親手交付我新
      台幣貳仟貳佰元而被警方查獲。」、「乙○○確認分數5500分後，在店內櫃台
      前由乙○○拿一個七星牌香煙空盒，裝有新台幣貳仟貳佰元，親手交給我，而
      被警方查獲。」等情（以上見陳麗琴警訊筆錄），且陳麗琴嗣於偵查中除就伊
      於查獲當日如何以贏得之分數洗分及以再玩卡兌換現金，被告乙○○又如何將
      現金放至在七星菸盒內交付等情節為相同之供述外，並陳稱：伊查獲當次是第
      三次來，幾星期前也是乙○○的班，也有換過一次錢，大約換得一千多元等語
      在卷（見八十九年度偵字第二五七五四號偵查卷第十至十二頁）。查陳麗琴就
      其至被告甲○○經營之電動遊戲場賭博財物等情節前後供述均相同，且就在該
      電動遊戲場所打玩獲得之分數可兌現現金一節，互核與歐瑞明均為肯定之相同
      陳述，而歐瑞明與陳麗琴係警員各別於不同時日在被告甲○○經營之電動遊戲
      場內所查獲之賭客，渠等遭警查獲後在警局應訊時，另一人既未在場，自無相
      互附和串供之虞，且該二人與被告及查獲時之店員張月燕、乙○○等人均既不
      相識，又無冤仇，自亦無誣陷之情理，又陳麗琴嗣亦同遭警員以涉犯賭博罪移
      送臺灣高雄地方法院檢察署，衡情倘其警訊所述不實在，自當於檢察官偵訊時
      翻供否認，然由其於偵查中仍為相同供述，且陳稱警訊筆錄實在等語（見前揭
      偵查卷第十頁），參以歐瑞明、陳麗琴所述開、洗分及其兌換比例等遊戲規則
      ，亦分別與當時在場之店員張月燕、被告乙○○所述之遊戲規則相同，足認陳
      麗琴、歐瑞明前揭警、偵訊各供述有向當時在場之店員即被告乙○○、張月燕
      兌換現金之自白，應為真實可信。被告乙○○所辯未兌換現金予陳麗琴，及八
      十九年十一月十日查獲之另一店員張月燕所述未兌現現金予歐瑞明各等語，顯
      均係卸責之詞，不足採信。
（五）被告甲○○係該「美樂園遊戲場」之負責人，被告乙○○及張月燕二人均係被
      告甲○○以月薪二萬元僱用之店員，已據被告甲○○、乙○○及張月燕於警訊
      、偵查及原審陳明在卷，被告黃信義既主導該店之營運，該遊戲場之經營方式
      自係由負責人即被告甲○○所決定，且由扣案物中有該遊戲場營業日報表九份
      及帳冊乙本等物可知，被告乙○○、張月燕須將該店每日營運所得製作日報表
      、帳冊等繳交被告甲○○甚明，是以，被告甲○○如未指示乙○○、張月燕兌
      換現金給客人，則以乙○○、張月燕二人均為受雇領薪階級，又豈會違反雇主
      之指示而竟甘冒觸法危險擅自作主兌換現金予客人而不畏懼遭老闆處罰、解僱
      或遭警逮獲？是被告甲○○對被告乙○○、張月燕兌換現金予客人一情，自難
      諉為不知，故其所辯於查獲當時並不在場，是店員個人行為云云，亦不足採信
      。此外，復有上開供賭博所用之機台四十台（含各機台之ＩＣ板共四十塊）、
      在賭客陳麗琴身上所查獲之賭資二千二百元、週轉金二千九百元、各式再玩卡
      （十點十一張、五點八張、一點二十二張）共四十一張、刮刮樂彩券四十四張
      、代幣三千枚、監視錄影帶乙卷、日報表九份、帳冊乙本、考勤表二張、切結
      書六份、裝兌換賭金所用之香菸盒乙個扣案可稽，及營利事業登記證影本在卷
      足憑。
（六）證人謝宗勝雖於本院審理時結證：「我是謝宗義的弟弟，我哥哥謝宗義在九十
      年二月二十三日死亡，是因為糖尿病過逝的，在過逝前曾因糖尿病有在八０二
      醫院住過七、八次的治療，在死亡前是從事遊藝場的工作，他在讀書時代有前
      科紀錄，他有在鳳山地區經營過遊藝場，還有經營「好朋友」、「美樂園」遊
      藝場，是獨資投資的，我會知情是因為我哥哥並沒有結婚，他和我住在一起，
      我也認識甲○○，他是我哥哥的好朋友，雙方認識約有六、七年了，甲○○會
      修理遊戲機台，我在我哥哥死亡後幾天，我有通知甲○○，甲○○知道我哥哥
      死亡，我哥哥是在三月中旬，約二十日左右出殯。」等語（見本院卷第七十頁
      、第七十一頁），然被告甲○○果真是為謝宗義頂替，二人之關係非比尋常，
      謝宗義已於九十年二月二十三日死亡，謝宗義之家人應會快速告知被告甲○○
      ，始符合常理，被告豈有於八十七年二月二十七日原審審理時猶不知情，仍坦
      承係上開二家遊藝場之負責人，且被告甲○○於本院審理中供稱：「我約在謝
  宗義死亡後，我去找謝宗義，後來謝宗勝向我告知的。」等語（見本院卷第七
      十一頁），其直至本院調查中始翻異前詞，否認為負責人，況依常情而言，謝
      宗義既身患重病，不久人世，何須找人頂替？足見證人謝宗勝於本院審理中之
      證詞，顯係事後迴護被告甲○○之詞，不足採信，亦不足作為有利於被告甲○
      ○之證據。
（七）被告甲○○經營「好朋友電動遊藝場」擺設多達三十七台之機具供人賭博，經
      營「美樂園遊戲場」電動玩具機具店，擺設多達四十台之機具供人賭博，另被
      告乙○○受雇於甲○○，每月領有薪資，該二人顯均係有賴以為生之意甚明，
      故被告甲○○、乙○○均係以常業賭博之犯意為之甚明。本件事證明確，被告
      等常業賭博犯行，均堪認定。
三、被告甲○○擺設大量具有賭博性質之電動機具，並僱用被告陳月滿、乙○○及張
    月燕在店內任職，反覆與不特定人賭博財物以資營利，顯係以賭博為常業，核被
    告甲○○、乙○○二人所為，均係犯刑法第二百六十七條之常業賭博罪。又被告
    甲○○、乙○○與未起訴之店員張月燕三人間，以及被告甲○○與陳月滿二人彼
    此間，就上開犯行互有犯意聯絡及行為分擔，均係共同正犯。至公訴人就被告甲
    ○○所犯事實欄一、經營「好朋友電動遊藝場」部分，以及僱用店員張月燕及警
    員於八十九年十一月十日另行查獲張月燕兌換現金予賭客歐瑞明一節，雖未論及
    ，惟與起訴論罪部分為事實上一罪關係，檢察官就犯罪事實一部起訴，依刑事訴
    訟法第二百六十七條規定，其效力及於全部，因此該部分本院自應併予審理。
四、原審以被告甲○○、乙○○罪證明確，因予論罪科刑，固非無見；惟查：（一）
    原審未就事實欄一關於「好朋友電動遊藝場」部分加以一併審判，尚有未洽。（
    二）原審對於被告甲○○何時僱用乙○○、張月燕，未於事實欄加以明確認定、
    記載，亦有未洽。被告甲○○上訴意旨，否認犯罪，被告乙○○上訴意旨，以原
    審量刑過重為由，均指摘原判決不當，雖均無理由，然原判決既有上開可議之處
    ，自屬無可維持，應由本院將原判決予以撤銷改判。審酌被告甲○○前已有多次
    因賭博罪經本院被判處罰金刑，有臺灣高雄地方法院檢察署刑案資料查註紀錄表
    可參，仍不知悔改再犯本案，且先後被查獲二處三次，先後查獲機具三十七台、
    四十台，規模非小，實係破壞社會善良風氣，助長僥倖歪風，犯後與被告乙○○
    復始終否認犯行，均無悔意，暨被告甲○○為負責人，經賭博電玩所得均歸其所
    有，被告乙○○僅為一受雇領薪階級，犯罪情節較輕，前亦無犯罪前科，有前揭
    刑案資料查註紀錄表可稽，素行尚佳，姑念為初犯等一切情狀，分別量處被告甲
    ○○有期徒刑七月、被告乙○○有期徒刑四月，並就被告乙○○部部分，諭知易
    科罰金之折算標準。又按刑法第四十一條於民國九十年一月四日修正，同年月十
    日經總統公布施行，修正後刑法第四十一條第一項規定：「犯最重本刑為五年以
    下有期徒刑以下之刑之罪，而受六個月以下有期徒刑或拘役之宣告，因身體、教
    育、職業、家庭之關係或其他正當事由，執行顯有困難者，得以一元以上三元以
    下折算一日，易科罰金。但確因不執行所宣告之刑，難收矯正之效，或難以維持
    法秩序者，不在此限。」。本件被告乙○○所犯常業賭博罪，最重本刑為二年以
    下有期徒刑，在上開條文修正前即屬得易科罰金之案件，不因該條文之修正而影
    響被告得易科罰金之權益及折算標準，附此敘明。末查被告乙○○未曾受有期徒
    刑以上刑之宣告，有卷內前科表可查，經此偵序教訓，應知警惕諒無再犯之虞，
    本院認所宣告之刑，以暫不執行為適當，併諭知緩刑二年，以勵自新。扣案之賭
    博性電動機具機台三十七台、四十台（均含ＩＣ板），係當場賭博之器具，均依
    刑法第二百六十六條第二項規定，併宣告沒收。另附表一所示代幣九千九百枚、
    週轉金八千元（係店內營業各支項週轉金，尚難認係在賭台上或兌換籌碼處之財
    物）、積分卡五十三張、錄影帶乙捲、打卡表乙張、投幣台出入表六張、收入表
    七張、相機使用紀錄單二張、估價單三十九張，均為被告甲○○所有，業據被告
    甲○○供述在卷，且均係供被告陳月滿與甲○○共犯賭博罪所用之物，均依刑法
    第三十八條第一項第二款規定，宣告沒收。至起訴書所指扣案之賭資一千元，其
    中四百元為證人謝慶裕兌換所得，為其犯罪所得之物，並非在賭台上或兌換籌碼
    處之財物，另六百元則為其所自有，因其非本案之被告，故本院不予宣告沒收，
    附此敘明。附表二所示之週轉金二千九百元（係店內營業各支項週轉金，尚難認
    係在賭台上或兌換籌碼處之財物）、各式再玩卡四十一張（十點十一張、五點八
    張、一點二十二張）、刮刮樂彩券四十四張、代幣三千枚、監視錄影帶乙卷、日
    報表九份、帳冊乙、考勤表二張、切結書六份、裝兌換賭金所用之香菸盒乙個，
    均為被告甲○○所有，業據被告甲○○、乙○○供明在卷，且均係供渠等賭博犯
    罪所用之物，已如前述，均另依刑法第三十八條第一項第二款規定，宣告沒收。
    至賭客陳麗琴身上所查扣之賭金二千二百元，係由其兌換所得，為其犯罪所得之
    物，並非在賭台上或兌換籌碼處之財物，且陳麗琴已另經檢察官為職權不起訴處
    分，既非本案起訴之被告，其於偵查中並已表明拋棄該筆賭金之所有權，爰不另
    為沒收之宣告，併此敘明。
據上論斷，應依刑事訴訟法第三百六十九條第一項前段、第三百六十四條、第二百九
十九條第一項前段、刑法第二條第一項前段、第二十八條、第二百六十七條、第四十
一條第一項、第二百六十六條第二項、第七十四條第一款、第三十八條第一項第二款
、罰金罰鍰提高標準條例第一條前段、第二條，判決如主文。
本案經檢察官沈紹嘉到庭執行職務。
中      華      民      國    九十      年      七      月     十六     日
                              臺灣高等法院高雄分院刑事第七庭
                                  審判長法官  王光照
                                        法官  黃憲文
                                        法官  黃壽燕
右正本證明與原本無異。
不得上訴。
                                      書記官  蘇恒仁
中      華      民      國    九十      年      七      月     十八     日
附錄本判決論罪科刑法條：
刑法第二百六十七條
以賭博為常業者，處二年以下有期徒刑，得併科一千元以下罰金。
附表一：
一、賭博性電玩機具三十七台（含ＩＣ板三十七片）
二、代幣九千九百枚
三、周轉金八千元
四、積分卡五十三張
五、錄影帶一捲
六、打卡表一張、投幣台出入表六張、收入表七張、相機使用紀錄單二張、估價單三
    十九張。
附表二：
一、賭博性電玩機具四十台（含ＩＣ板四十片，由臺灣高雄地方法院檢察署扣案，機
    台四十台由被告乙○○切結保管）。
二、週轉金二千九百元。
三、各式再玩卡共四十一張（十點十一張、五點八張、一點二十二張）。
四、刮刮樂彩券四十四張。
五、代幣三千枚。
六、監視錄影帶乙卷。
七、日報表九份、帳冊乙本、考勤表二張、切結書六份。
八、裝兌換賭金所用之香菸盒乙個。
                                                                  Ａ


司法院資訊處製作；財團法人民間司法改革基金會備份。
